【裁判字號】    90,上更(一),74
【裁判日期】    900509
【裁判案由】    偽造文書等
【裁判全文】
臺灣高等法院高雄分院刑事判決          九十年度上更(一)字第七四號
    上訴人  台灣高雄地方法院檢察署檢察官
    上訴人
    即被告  乙○○
    指定辯護人  本院公設辯護人  李佩娟
右上訴人因被告偽造文書等案件，不服臺灣高雄地方法院八十七年度訴字第一一八五
號中華民國八十七年七月三十一日第一審判決（起訴案號：臺灣高雄地方法院檢察署
八十七年度偵字第六三四九號），提起上訴，判決後，經最高法院發回更審，本院判
決如左：
      主      文
原判決撤銷。
乙○○意圖為自己不法之所有，以詐術使人將本人之物交付，處有期徒刑柒月，緩刑
年。
      事      實
一、乙○○係丙○○之胞弟，乙○○兄弟姐妹共五人共同繼承其父之高雄縣大寮鄉○
    ○段芎小段二二六五─三號土地登記在長子丙○○名下，八十六年六月間，乙
    ○○獲悉丙○○曾以該土地向銀行申辦貸款未果，而其自己亦需款孔急，乃向丙
    ○○表示其有辦法向銀行借款，丙○○即將土地所有權狀、身分證及印鑑等資料
    交予乙○○，授權其向銀行貸款，並表明貸得之款項兄弟共同使用，詎乙○○為
    獨自享用貸得之款，竟意圖為自己不法所有，旋即持該等資料至聯邦商業銀行九
    如分行（下稱聯邦銀行九如分行），以其即是丙○○，矇騙該銀行貸款人員，使
    該行貸款人員信以為真，未向丙○○對保，核准貸予新台幣（下同）一百五十萬
    元，核撥該款項存入乙○○為丙○○開立之帳戶內，再由乙○○領出獨自使用，
    嗣丙○○屢向乙○○催詢貸款情形均無結果，經向地政機關查證，始發現上情。
二、案經丙○○向台灣高雄地方法院檢察署告發，由該檢察署檢察官偵查起訴。
    理        由
一、訊據被告乙○○對於右開其向聯邦銀行九如分行表明其係丙○○，而向該銀行貸
    得一百五十萬元之事實，坦承不諱，並經證人即該銀行放款承辦員陳鳳珠於檢察
    官偵查中證稱：核對身分證時，乙○○說他是做海產的，現比較瘦（按丙○○較
    乙○○胖）等語屬實（偵查卷第十七頁），亦核與證人即擔任貸款連帶保證人之
    黃傳哲於原審證稱：我不知道他叫什麼名字，只知道大家都叫他「巴給」（台語
    ），辦貸款時我看他資料齊全，以為他是丙○○，直到案發後，聯邦銀行副理告
    訴我，我才知道原來他真名是乙○○之情相符（原審卷第十六頁），果聯邦銀行
    貸款人員知被告並非丙○○本人，斷不敢不向丙○○對保即核准貸放款項，是被
    告有意圖為自己不法之所有，使前開銀行貸款人員陷於錯誤，而取得一百五十萬
    元款項之行為，至為明灼，此外並有前開土地登記簿謄本，謄本、他項權利證明
    書、印鑑證明、土地所有權狀、聯邦銀行客戶中文資料、活期儲蓄存款印鑑卡、
    授信申請書、個人資料表、個人資料蒐集、電腦處理或國際傳遁及利用同意書、
    土地、建築改良物抵押權設定契約書、借據、所有權狀領回書及貸放交易明細表
    ，聯邦銀行存款開戶申請暨約定書足資佐證，被告罪證明確，犯行洵堪認定。
二、公訴意旨又以乙○○於八十六年六月間獲悉丙○○需款孔急，曾以其所有坐落高
    雄縣大寮鄉○○段芎蕉腳小段二二六五－三地號土地（起訴書誤載為芳蕉腳小段
    ）向銀行申辦貸款而未果，竟意圖為自己不法之所有，基於概括之犯意，於同年
    六月間某日至高雄市○○區○○街七十五巷七十五之一號向丙○○佯稱：其有辦
    法辦理貸款，惟須將土地所有權狀、身分證及印鑑等資料交付等語，致丙○○信
    以為真，旋將上開文件、身分證明及印章交付乙○○。詎乙○○取得上開資料後
    ，旋即持至聯邦銀行九如分行假冒丙○○之名義，連續偽造丙○○之簽名填寫聯
    邦銀行客戶中文資料、活期儲蓄存款印鑑卡、授信申請書，個人資料表、個人資
    料蒐集、電腦處理或國際傳遞及利用同意書等資料，再進而以丙○○之名義與聯
    邦銀行簽訂土地、建築改良物抵押權契約書、借據及所有權狀領回書等文件據以
    向該行借款一百五十萬元，並至高雄縣鳳山地政事務所辦理抵押權之設定，而使
    該所承辦地政之公務人員將該不實之事項登載於職務上所掌之公文書，足以生損
    害於丙○○及地政機關對於地政管理之甲確性，因認被告另刑法第三百三十九條
    第一項詐欺（詐騙丙○○土地權狀等資料部分），刑法第二百十六條、第二百十
    條行使偽造文書及刑法第二百十四條使公務員登載不實罪嫌云云，惟訊據被告乙
    ○○堅決否認有此部分犯行，辯稱伊係經丙○○之同意以其名義辦理借款，只是
    貸得款項後，未告知告訴人李文欲而已，但伊有替丙○○清償欠款云云，經查丙
    ○○於檢察官偵查中供陳「是我授權在口頭上叫他（被告）去辦的，他說他有辦
    法」「有無授權叫他用你名字去辦﹖）是用我名字去辦的，是他辦好時沒跟我說
    ，銀行又沒對保」等語（他字卷第十七頁），其於本院審理時仍供稱：「（到底
    是何人要用錢﹖）我們兩人都同意要借款，是他比較需要用錢，但他說如貸款出
    來，要分一半的貸款給我，結果被告用我的名義去辦貸款手續，銀行沒有給我付
    保，我不知道何時貸款貸多少﹖何時會貸出來，後來貸款出來，他用我的印章把
    錢領出來，錢都沒有給我用，且我也不知道領錢出來，我不滿」等語（本院九十
    年四月十六日筆錄），由被告及丙○○之上開陳述，丙○○確有同意並授權被告
    以其名義向銀行辦理貸款，則丙○○交付辦理貸款之證件資料應非陷於錯誤所為
    ，被告既經丙○○之授權，則其以丙○○名義填寫各項資料，即無偽造文書可言
    ，其向地政機關辦理抵押權設定登記，亦無使公務員登載不實之犯意，不能因被
    告貸得款項後，未將部分借款分給丙○○，即認被告應負上開公訴人所指之罪責
    ，是此部分被告被訴犯罪尚屬不能證明。
三、核被告所為，係犯刑法第三百三十九條第一項之詐欺罪，原審認被告另犯詐欺、
    行使偽造文書及使公務員登載不實罪，依牽連犯又連續犯之關係，從一重論以行
    使偽造私文書罪，科處被告有期徒刑柒月並諭知緩刑年，揆諸上開第二點理由
    ，即有違誤，檢察官上訴以被告非但假冒丙○○之名義簽寫聯邦銀行客戶中文資
    料，活期儲蓄存款印鑑卡，授信申請書，個人資料表，個人資料蒐集、電腦處理
    或國際傳遞及利用同意書等資料甚且未經丙○○同意，以丙○○名義簽發面額一
    百五十萬元之支票與銀行作為擔保，此部分行為另涉刑法第二百零一條之偽造有
    價證券罪，原審疏未審酌容有違誤，且被告犯後迄今竟然無絲毫悔意，顯足見其
    目無法紀，原審僅判處有期徒刑七月，並予以緩刑三年之寬典，顯不足為警惕，
    而有量刑過輕之虞，而指摘原判決量刑太輕，惟據被告供稱：伊至聯邦銀行辦理
    抵押貸款時，僅有簽立借據，並未以丙○○名義簽發支票予聯邦銀行做為借款之
    擔保等語，而證諸聯邦銀行所提供之被告當時借款所填寫之資料影本，只有被告
    簽立之一百五十萬元借據，而無支票，是檢察官認被告另涉犯偽造有價證券罪，
    即屬無據（即公訴人亦未起訴被告犯偽造有價證券罪），又原審以被告因一時貪
    欲圖便，思慮未週，犯後亦有繳納利息，有前開銀行貸放交易明細表在卷可參，
    告訴人（即丙○○）所受之損害及被告犯後態度等一切情狀，科處被告有期徒刑
    柒月，又以被告前未曾受有期徒刑以上刑之宣告，此有原審法院被告全國前案紀
    錄表附卷足憑，其因一時貪慾圖便，致觸犯本案犯行，且被告現有甲當職業，並
    仍須按期繳納本件貸款利息，以防免告訴人所有之土地遭銀行拍賣，致兄弟失和
    ，經此刑之宣告，被告當知所警惕而無再犯之虞，因認前開對其宣告之刑，以暫
    不執行為適當，併予宣告緩刑三年，以啟自新並期能修睦其與告訴人間之手足情
    誼。其量刑亦屬允當，是檢察官上訴即無理由，惟原判決既有可議，即屬無可維
    持，應由本院將原判決撤銷，審酌被告因欲獨自使用貸款，為不使銀行向其兄丙
    ○○對保，乃自稱其係丙○○，使銀行承辦人員陷於錯誤，而將款貸予，惟查就
    該土地原即有持分，且銀行已將該抵押土地拍賣，並無損失等情狀，爰仍科處有
    期徒刑柒月，又為顧其兄弟情誼，免因身陷囹圄，而致兄弟失和，爰亦仍如原審
    ，認所宣告之刑以暫不執行為適當，併予宣告緩刑年，至公訴人認被告另犯上
    開偽造文書等罪犯罪不能證明部分，因公訴人認與科刑部分有實質上一罪或方法
    結果之牽連關係，爰不另為無罪之諭知，附此明。
據上論斷，應依刑事訴訟法第三百六十九條第一項前段、第三百六十四條、第二百九
十九條第一項前段，刑法第三百三十九條第一項、第七十四條第一款，罰金罰鍰提高
標準條例第一條前段，判決如主文。
本案經檢察官鄭文貴到庭執行職務。
中    華    民    國      九十      年       五       月       九       日
                              臺灣高等法院高雄分院刑事第九庭
                                  審判長法官  張明松
                                        法官  江泰章
                                        法官  陳吉雄
右甲本證明與原本無異。
檢察官如不服本判決，應於判決送達後十日內向本院提出上訴狀，其未述理由者並
應於提出上訴狀後十日內向本院補提理由書（應附繕本)。
被告不得上訴。
                                      書記官  沈有進
中    華    民    國      九十      年       五       月     十  一     日
附錄：本判決論罪科刑法條：
刑法第三百三十九條第一項：
意圖為自己或第三人不法之所有，以詐術使人將本人或第三人之物交付者，處五年以
下有期徒刑、拘役或科或併科一千元以下罰金。
                                                                        Ｆ


司法院資訊處製作；財團法人民間司法改革基金會備份。
